臺灣基隆地方法院基隆簡易庭民事判決
111年度基簡字第206號
原      告  黃惠文  
被      告  徐志豪  

訴訟代理人  黃威凱  
上列當事人間請求損害賠償事件，本院於民國111年5月17日言詞
辯論終結，判決如下：
    主  文
被告應給付原告新臺幣（下同）11萬9,307元，及自111年3月23
日起至清償日止，按年息5%計算之利息。
原告其餘之訴駁回。
訴訟費用1,660元，由被告負擔1,310元，餘由原告負擔。
本判決得假執行。但被告如以11萬9,307元為原告預供擔保，得
免為假執行。
原告其餘假執行之聲請駁回。
    事實及理由
一、被告經合法通知，未於最後言詞辯論期日到場，核無民事訴
    訟法第386條各款所列情形，爰依同法第436條第2項、第385
    條第1項前段規定，准原告聲請，由其一造辯論而為判決。
二、原告起訴主張：被告於110年11月5日上午6時40分許駕駛車
    牌號碼000-0000(HBD-2566)號半聯結車（下稱系爭聯結車）
    ，行經基隆市○○區○道0號7公里300公尺處，因變換車道不當
    撞及原告駕駛其所有車牌號碼0000-00號自用小客車（下稱
    原告車輛）左後車尾，致原告車輛失控向左打橫至中線車道
    ，整個左側車身遭系爭聯結車撞擊，導致原告車輛前車頭碰
    撞內側護欄，原告因本件車禍精神受創，原告車輛因而報廢
    ，故依侵權行為之法律關係，請求被告賠償醫療費用1,940
    元、原告車輛拖吊費4,300元及事故時殘值7萬8,000元、未
    成年子女校車費1,500元、事故當日工資損失3,567元，及精
    神慰撫金5萬3,500元等語，並聲明：被告應給付原告14萬2,
    807元，及自起訴狀繕本送達翌日起至清償日止，按年息5%
    計算之利息；另陳明願供擔保請准宣告假執行。
三、被告答辯：對於本件事故的肇事責任沒有意見。不爭執原告
    請求拖吊費及1日工作損失部分；但原告車輛殘值，依權威
    車訊雜誌所載同款車在97年中古車行情8萬元，以每年遞減2
    萬元推估，96年應為6萬元；至原告請求校車費部分，使用
    車輛本來就有一些費用支出，這些就是原告應自己負擔的交
    通費，此部分的請求沒有理由等語。並請求法院判決駁回原
    告之訴。
四、本院之判斷：
　㈠按「因故意或過失，不法侵害他人之權利者，負損害賠償責
    任」、「汽車、機車或其他非依軌道行駛之動力車輛，在使
    用中加損害於他人者，駕駛人應賠償因此所生之損害」、「
    不法侵害他人之身體或健康者，對於被害人因此喪失或減少
    勞動能力或增加生活上之需要時，應負損害賠償責任」、「
    不法侵害他人之身體、健康、名譽、自由、信用、隱私、貞
    操，或不法侵害其他人格法益而情節重大者，被害人雖非財
    產上之損害，亦得請求賠償相當之金額」，民法第184條第1
    項前段、第191條之2前段、第193條第1項、第195第1項前段
    分別定有明文。本件原告主張其駕駛所有原告車輛於上開時
    、地，遭被告駕駛系爭聯結車碰撞之事實，業據其提出國道
    公路警察局道路交通事故當事人登記聯單、車輛異動登記書
    ，並經本院依職權向內政部警政署國道公路警察局第一公路
    警察大隊調閱本件車禍相關資料（即國道公路警察局道路交
    通事故初步分析研判表、現場圖、調查報告表㈠㈡、談話紀錄
    表、原告車輛及系爭聯結車受損照片），且被告亦不爭執對
    本件事故應負肇事責任，則原告依侵權行為法律關係，請求
    被告負損害賠償之責，自屬有據。
  ㈡茲就原告請求之項目及金額審酌如下：
　⒈被告對原告請求之拖吊費4,300元、1日工作損失3,567元部分
    ，已於本院111年4月21日言詞辯論期日當庭表示沒有意見（
    詳本院卷第88頁），故原告此部分之請求，應予准許。
　⒉原告車輛殘值：
　　原告主張原告車輛為96年9月出廠，其受損估修超過10萬元
    ，為了安全直接報廢，請求被告賠償原告車輛之中古車市價
    7萬8,000元，並提出臺北市區監理所基隆監理站車輛異動登
    記書、昶鴻車業有限公司估價單及CarP汽車鑑價網網頁資料
    為憑；被告固提出權威車訊雜誌第411期截頁抗辯同款車97
    年中古車行情8萬元，以每年遞減2萬元推估，96年出廠之原
    告車輛應為6萬元。惟觀諸《權威車訊》雜誌第411期截頁，僅
    載有97年份該款車輛市價8萬元，查無被告所稱「每年遞減2
    萬元」之相關記載，亦無96年份類似車款之中古車價相關資
    訊可供推估，反觀原告所提出之網頁資料，乃中華民國汽車
    鑑價協會為杜絕中古車不實廣告之亂象，以科學折舊演算法
    ，並以市場波動為參數，公開車輛專業買賣行情所設，該網
    頁並載明96年份與原告車輛相同廠牌、車型、車款、排氣量
    、年式之買進車價為「7.8萬元」，均有其網頁資料可考，
    故應認原告主張原告車輛於受損時應有7萬8,000元之價值，
    較為可採。
　⒊未成年子女校車費：
　　原告主張因原告車輛受損報廢無法接送2名未成年子女，其
    於7天後購買新車，因而支出5天校車費用1,500元，並提出
    台北市私立再興高級中學110學年度第二學期寒假輔導費繳
    費單（含車費，見本院卷第31頁）等為證。本院考量該車禍
    發生於平日周五6時40分許，原告車輛確有載送2名未成年子
    女之情，有國道公路警察局道路交通事故談話紀錄表可佐（
    詳本院卷第69頁），原告車輛因本件事故受損報廢無法使用
    ，原告因而須另行支出2名未成年子女前往就學之5天校車費
    ，自屬因本件事故始有支付該筆費用之需要，其期間亦屬相
    當，與一般社會常情無違，堪認此部分之損害與被告之不法
    侵權行為具相當因果關係，故原告請求被告賠償校車費1,50
    0元，尚無不合，應予准許。
　⒋醫療費用：
　　原告主張因本件車禍事故精神受創，致生焦慮及失眠之適應
    疾患，前往國泰醫療財團法人汐止國泰綜合醫院（下稱汐止
    國泰醫院）精神科就醫，請求醫療費用1,940元，並提出汐
    止國泰醫院醫療費用收據、診斷證明書等為證。據被告於國
    道公路警察局道路交通事故談話紀錄表中自陳：「我載砂石
    從…去安坑下貨，事故時同向三車道我車行駛在中線車道，
    速度約90至100公里正常前進，我有看照後鏡發現外側車道
    沒車，所以我打方向燈預計要向右變換車道到外側車道去，
    剛向右變換車道時就聽到一聲碰撞聲，然後我就看到原告車
    輛打橫在我車頭前方，最後該車又有撞到內側護欄，我有看
    到該車自行開到外側避車彎，…」（詳本院卷第67頁），復
    觀諸汐止國泰醫院111年5月6日診斷證明書「醫師囑言欄」
    記載：病患（即原告）駕駛小客車於高速公路上與砂石車發
    生擦撞（病患提供行車紀錄器為證），其後發生過度警覺、
    焦慮、逃避行為及失眠等症狀，於110年11月13日、110年11
    月26日、111年1月28日及111年5月6日來本院門診就診（詳
    本院卷第95頁）。本院參酌原告初次至精神科就診與本件車
    禍時間密接，暨原告駕車搭載2名未成年子女高速行駛中，
    車尾先遭系爭聯結車碰撞，車身失控打橫再遭該聯結車攔腰
    撞擊，其車頭再碰撞護欄之事發經過，亦無證據證明原告另
    遭受其他壓力事件，是原告主張因本件車禍致生焦慮及失眠
    之適應疾患，堪以採信，原告請求被告賠償醫療費用1,940
    元，自屬有據。 
　⒌精神慰撫金：
　　按精神慰撫金之多寡，應斟酌雙方之身分、地位、資力與加
    害程度，及其他各種情形核定相當數額，該金額是否相當，
    自應依實際加害情形與被害人所受之痛苦及雙方之身分、地
    位、經濟狀況等關係定之（最高法院51年台上字第223號民
    事判決要旨參照）。本院審酌本件事故之發生，誠因被告違
    規駕車所致，並導致原告精神受損仍遺存「伴有焦慮之適應
    疾患」，有上開診斷證明書為據，顯見原告確因本件車禍受
    有精神上相當之痛苦，本院審酌本件事故發生之緣由、原告
    所受之精神創傷與復原情形，並兼衡雙方之學、經歷、所得
    收入、現職、經濟狀況等一切情狀，認原告請求精神慰撫金
    以3萬元為允當，逾此部分則非足取。
　⒍承上，原告得請求被告賠償之金額為11萬9,307元（計算式：
    拖吊費4,300元＋1日工作損失3,567元＋原告車輛事故時殘值7
    萬8,000元＋未成年子女校車費1,500元＋醫療費用1,940元＋精
    神慰撫金3萬元＝11萬9,307元）。
五、綜上所述，原告依侵權行為損害賠償之法律關係，請求被告
    給付11萬9,307元，及自起訴狀繕本送達之翌日即111年3月2
    3日（詳本院卷第81頁送達證書）起至清償日止，按民法第2
    03條之法定利率即週年利率5%計算之利息，為有理由，應予
    准許。逾此範圍之請求，則屬無據，應予駁回。
六、本件事證已經明確，兩造其餘攻擊或防禦方法及所提出之各
    項證據資料，經本院審酌後，認為均不足以影響本判決之結
    果，爰不予以一一論列，附此說明。
七、末按原告撤回其訴者，訴訟費用由原告負擔，民事訴訟法第
    83條第1項前段定有明文。本件訴訟費用即第一審裁判費為1
    ,660元，此外別無其他費用之支出，又原告聲明原請求15萬
    1,169元（含工作損失部分1萬1,929元），嗣將工作收入損
    失部分減縮為3,567元，請求之總金額經減縮後為14萬2,807
    元。就減縮部分，與撤回無異，其訴訟費用自應由原告負擔
    ，爰依職權確定前開訴訟費用，由兩造按其勝敗之比例負擔
    ，即由被告負擔1,310元（計算式：1,660元×119,307元/151
    ,169元＝1,310元，元以下四捨五入），餘由原告負擔。
八、本判決原告勝訴部分，屬適用簡易訴訟程序所為被告敗訴之
    判決，依民事訴訟法第389條第1項第3款規定，應依職權宣
    告假執行，並依同法第392條第2項規定，依職權宣告被告預
    供相當之擔保金額後，得免為假執行。至原告敗訴部分，其
    假執行之聲請，因訴之駁回而失所依附，應併予駁回。
九、結論：本件原告之訴為一部有理由，一部無理由，依民事訴
    訟法第436條第2項、第385條第1項前段、第79條、第389條
    第1項第3款、第392條第2項，判決如主文。
中　　華　　民　　國　　111 　年　　5 　　月　　31　　日
                  基隆簡易庭法　官　林淑鳳　　　　　
以上正本係照原本作成。
對於本件判決如有不服，應於收受送達後20日內向本院提出上訴
書狀，上訴於本院合議庭，並按他造當事人之人數附具繕本。如
委任律師提起上訴者，應一併繳納上訴審裁判費。
中　　華　　民　　國　　111 　年　　5 　　月　　31　　日
                            書記官　張景欣